臺灣士林地方法院民事裁定
110年度消債更字第163號
債  務  人  林志洋  

代  理  人  閻道至律師(法扶律師)
上列債務人聲請更生事件，本院裁定如下：
    主  文
債務人林志洋自民國一百一十一年三月十七日十七時起開始更生
程序。
命司法事務官進行本件更生程序。
    理  由
一、按債務人不能清償債務或有不能清償之虞，且無擔保或無優
    先權之本金及利息債務總額未逾新臺幣（下同）1,200萬元
    者，於法院裁定開始清算程序或宣告破產前，得向法院聲請
    更生，觀諸消費者債務清理條例（下稱消債條例）第3條、
    第42條第1項規定自明。次按協商或調解成立者，債務人不
    得聲請更生或清算。但因不可歸責於己之事由，致履行有困
    難者，不在此限；前開規定於消債條例施行前，債務人依金
    融主管機關協調成立之中華民國銀行公會會員，辦理消費金
    融案件無擔保債務協商機制與金融機構成立之協商準用之，
    消債條例第151條第7項、第9項亦各有明定。又法院開始更
    生程序之裁定，應載明其年、月、日、時，並即時發生效力
    ；法院裁定開始更生程序後，得命司法事務官進行更生程序
    ；必要時，得選任律師、會計師或其他適當之自然人或法人
    一人為監督人，此觀消債條例第45條第1項、第16條規定益
    明。
二、聲請意旨略以：伊有不能清償債務情事，前曾於民國95年2
    月間依「中華民國銀行公會會員辦理消費金融案件無擔保債
    務協商機制」請求共同協商債務清償方案，並經協商成立，
    每月應為還款，惟嗣因被公司資遣失業，無穩定工作收入致
    未能依約履行，係因不可歸責於己之事由，致履行協商條件
    有困難而毀諾。又伊無擔保或無優先權之本金及利息債務總
    額未逾1,200萬元，且未經法院裁定開始清算程序或宣告破
    產，爰依法聲請更生等語。
三、查債務人主張之上開事實，業據提出債務人財團法人金融聯
    合徵信中心當事人綜合信用報告暨債務清理條例前置協商專
    用債權人清冊（見本院110年度司消債調字第188號卷〔下稱
    調解卷〕第8頁至第15頁）、全國財產稅總歸戶財產查詢清單
    （見調解卷第16頁，本院卷第33頁）、107至109年度綜合所
    得稅各類所得資料清單（見調解卷第17頁至第18頁，本院卷
    第32頁正反面）、勞工保險被保險人投保資料表（見調解卷
    第19頁正反面）、全戶戶籍謄本（見本院卷第31頁）、108
    年5月迄今之金融機構存摺內頁影本（見本院卷第34頁至第3
    6頁）、中華民國人壽保險商業同業公會查詢單（見本院卷
    第37頁至第38頁）、債務人應受扶養人林春山、林鍾益照10
    8至109年度綜合所得稅各類所得資料清單（見本院卷第39頁
    正反面、第41頁正反面）、全國財產稅總歸戶財產查詢清單
    （見本院卷第40頁、第42頁）為證，且有本院調解不成立證
    明書（見調解卷第50頁）、遠東國際商業銀行股份有限公司
    （下稱遠東銀行）110年12月22日民事陳報狀（見本院卷第4
    8頁至第49頁）、新光人壽保險股份有限公司111年1月22日
    民事陳報狀（見本院卷第54頁）可稽。徵之債務人於95年1
    月間與各債權銀行簽立協議書，約定應自同年2月10日起還
    款，嗣債務人未依約履行，經最大債權銀行於96年12月7日
    報送毀諾乙節，固有上載遠東銀行110年12月22日民事陳報
    狀可佐（見本院卷第48頁至第49頁）。惟債務人自陳其於協
    商成立後之96年間即被公司資遣失業，無工作收入乙節（見
    本院卷第29頁），有本院前載勞工保險被保險人投保資料表
    （見調解卷第19頁正反面）可憑，可信債務人斯時因失業後
    無穩定工作收入，確不足以負擔每月協商還款金額，其主張
    其因不可歸責於己之事由，致履行協商條件有困難等語，應
    值採信。又債務人現年50歲，從事計程車司機工作，每月平
    均收入約2萬5,000元，雖不足支應其每月之必要生活費用2
    萬1,202元（即依110年度臺北市每人每月最低生活費1.2倍
    計算之金額）及父母扶養費6,000元，惟已表明願努力樽節
    支出，每月償還2,000元至2,500元，為其自陳明確（見調解
    卷第5頁，本院卷第29頁、第45頁）。且其名下並無其他財
    產，有前載全國財產稅總歸戶財產查詢清單（見調解卷第16
    頁，本院卷第33頁）可佐，則以債務人陳報之債務金額已達
    217萬8,391元（見調解卷第6頁），各債權人前於債務人聲
    請前置調解時已陳報之債務總金額合計亦達436萬7,141元（
    見調解卷第32頁、第33頁、第35頁、第37頁、第45頁），經
    綜合評估債務人財產、信用及勞力等狀況，堪認債務人確有
    不能清償債務之虞。此外，復查無消債條例第6條第3項、第
    8條或第46條各款所定駁回更生聲請之事由，是債務人聲請
    更生，自屬有據。爰依首揭規定，裁定其應予開始更生程序
    ，並命司法事務官進行本件更生程序。
四、爰裁定如主文。　　
中　　華　　民　　國　　111 　年　　3 　　月　　17　　日
                  民事第三庭　法  官  林靖淳
以上正本係照原本作成。
本件裁定不得抗告。
中　　華　　民　　國　　111 　年　　3 　　月　　17　　日
                              書記官  洪忠改